【裁判字號】    94,訴,1474
【裁判日期】    950301
【裁判案由】    損害賠償
【裁判全文】
臺灣桃園地方法院民事判決              94年度訴字第1474號
原      告  甲○
被      告  乙○○
上列當事人間請求損害賠償事件，原告就本院93年度桃簡字第14
27號妨害名譽刑事案件提起附帶民事訴訟（94年度桃附民字第40
號），經本院刑事庭於民國94年8 月31日裁定移送前來，本院於
民國95年2 月15日言詞辯論終結，判決如下：
    主  文
被告應給付原告新台幣參萬元。
原告其餘之訴駁回。
訴訟費用由被告負擔百分之二；餘由原告負擔。
本判決第一項得假執行。
原告其餘假執行之聲請駁回。
    事實及理由
一、原告起訴主張：(一)被告先後於民國92年11月7日上午10時10
    分、同年12月15日下午2 時許、93年2 月24日上午9 時50分
    ，在臺灣高等法院庭訊完畢後，於法庭外，以「不要臉，勾
    引人家老公，會得報應．．．」等語，公然辱罵原告。復於
    93年5 月14日上午11時許，在本院桃園簡易庭門口，以「是
    妳勾引、勾引的，不是人去強，妳自己要、自己要，整天腳
    開開等人上」等語，公然辱罵原告。被告妨害原告名譽，致
    原告精神崩潰，無法言語，不敢長途開車，辭掉工作，多次
    想不開，自殺、自殘，夫妻失和，小孩畏懼，原告先生常以
    被告話語對原告提出不滿，造成先生及小孩發生嚴重車禍，
    鄰居指指點點，不知如何生活下去，最後求助於警方，被告
    仍不知悔改，為此請求被告賠償其精神上所受之損害新台幣
    （下同）1,500,000 元。(二)原告目前就讀國立空中大學，預
    計至臺灣人壽保險公司上班，現為安親班老師，平均月收入
    20,000多元，育有3 名子女，2 名就讀高中，1 名就讀國小
    四年級等語。(三)並聲明：被告應給付原告1,500,000 元，並
    願供擔保，請准宣告假執行。
二、被告則以：(一)伊只有在本院桃園簡易庭門口以台語對原告說
    「沒人強迫你，沒人強迫你，是你自己要．．．要男人腳張
    開就有」等語，而之所以對原告說上開話語實係因當時庭訊
    完畢，原告一直跟在伊身旁，且原告一直打電話找伊先生，
    伊才如是說。(二)被告為國中畢業，任職於先豐通訊股份有限
    公司，平均月收入30,000多元，育有2 名子女，分別就讀高
    中一年級及國中三年級，不但要支付子女之補習費，還要貼
    補娘家5,000 元，原告請求之金額顯不合理等語，資為抗辯
    。(三)並為辯聲明：駁回原告之訴。
三、原告主張被告有於93年5 月14日上午11時許，在本院桃園簡
    易庭門口，以「是妳勾引、勾引的，不是人去強，妳自己要
    、自己要，整天腳開開等人上」等語，公然辱罵原告之事實
    ，業經本院刑事庭分別於94年5 月11日及94年12月2 日勘驗
    錄音帶內容屬實，有勘驗筆錄附於本院93年度桃簡字第1427
    號及94年度簡上字第387 號刑事卷宗內可按，且為被告所不
    爭執，自堪信為實在。
四、至原告主張被告有於92年11月7 日上午10時10分、同年12月
    15日下午2 時許、93年2 月24日上午9 時50分，在臺灣高等
    法院庭訊完畢後，於法庭外，以「不要臉，勾引人家老公，
    會得報應．．．」等語，公然辱罵原告乙節，雖為被告所否
    認，惟與證人許清全於本院刑事庭交互詰問過程中所為之證
    述：「第三次有陪甲○去開庭，當天我坐在法庭外面椅子上
    ，甲○與乙○○開完庭後，乙○○走出法庭，當時甲○還沒
    有出法庭，乙○○轉頭看著甲○罵我只聽到乙○○罵不要臉
    ，然後就一直往樓梯走，還一直罵．．．」等情（詳本院93
    年度桃簡字第1427號刑事卷宗第59、60頁）互核相符，且本
    院亦已於94年8 月31日以94年度簡上字第387 號判處被告有
    期徒刑3 月，如易科罰金，以300 銀元折算1 日確定，業據
    本院依職權調閱上開案卷審認屬實，是原告上開主張之事實
    ，應堪採信，被告之抗辯，即不足採。
五、又原告另主張：被告公然辱罵原告，致原告精神崩潰，無法
    言語，不敢長途開車，辭掉工作，多次想不開，自殺、自殘
    ，夫妻失和，小孩畏懼，原告先生常以被告話語對原告提出
    不滿，造成先生及小孩發生嚴重車禍，鄰居指指點點，不知
    如何生活下去乙節，經查，兩造當事人於本院94年12月21日
    及95年2 月15日言詞辯論期日開庭時，態度上針鋒相對，被
    告且提出本院91年度易字第316 號刑事判決書節本稱原告曾
    至其住處，將以前的刑事判決書影印，並附加「瘋聾（指被
    告先生）不要躲在背後，讓女人們去替你頂罪，你良心安嗎
    ？如此沒有擔當，認識你是我今生最大的恥辱」文字後隨意
    丟擲，原告亦不否認，再參酌兩造自91年間起即有恐嚇、妨
    害自由、傷害等刑事及民事損害賠償訴訟，兩造之嫌隙顯屬
    長期之積怨，實非一、兩次偶發之狀況，且原告於本院自承
    目前就讀空中大學，預計至台灣人壽保險公司上班，目前自
    己當安親班老師，平均月收入20,000多元，足見原告所謂多
    次想不開，不敢長途開車，夫妻失和，小孩畏懼，應係短暫
    之狀況，並無長久之影響，尚難認定與被告行為有相當因果
    關係；而所謂造成原告小孩及先生嚴重車禍，鄰居指指點點
    ，既屬間接，更難認定與被告行為有相當因果關係。
六、按因故意或過失不法侵害他人權利者，負損害賠償責任。不
    法侵害他人之身體、健康、名譽、自由、信用、隱私、貞操
    或不法侵害其他人格法益而情節重大者，被害人雖非財產上
    之損害，亦得請求賠償相當之金額。民法第184 條第1 項、
    第195 條分別定有明文。原告遭被告不法侵害名譽，已如前
    述，則其請求被告賠償非財產上損害（精神上損害），於法
    有據。原審斟酌兩造間之關係應屬長期積怨，及原告就讀空
    中大學，目前自己當安親班老師，平均每月收入20,000多元
    ，名下有位於桃園縣大園鄉之土地及房屋各乙筆，育有3名
    子女，2 名就讀高中，1 名就讀國小四年級；而被告是國中
    畢業，平均每月收入約30,000多元，名下有位於桃園縣觀音
    鄉之土地及房屋各乙筆及位於桃園縣大園鄉之土地乙筆、91
    年分之NISSAN廠牌自小客車一部，育有2 名子女，分別就讀
    高中一年級及國中三年級，尚要補貼娘家5,000 元，均業經
    兩造各自陳明綦詳，並有兩造提出之畢業證書、薪資明細單
    及戶籍謄本、學費收據附卷存參，復有本院依職權調閱兩造
    稅務電子財產所得調件明細表在卷可稽，本院認為本件原告
    精神慰撫金之請求，應以30,000元為允當。從而，原告依侵
    權行為之法律關係，請求被告給付30,000元，即屬正當，應
    予准許。逾此範圍之請求為無理由，應予駁回。
七、原告陳明願供擔保，聲請宣告假執行，就其勝訴部分，因所
    命給付未逾500,000 元，應依職權宣告假執行；至原告敗訴
    部分，其假執行之聲請，已失所依附，應予駁回。
八、本件事證已臻明確，兩造其餘攻擊防禦方法及所提出之各項
    證據資料，經審酌後，因認與判決之基礎無涉，且不影響判
    決之最後結果，爰不予以一一論列，附此說明。
九、結論：本件原告之訴為一部有理由，一部無理由，依民事訴
    訟法第79條、第389條第1項第5款，判決如主文。
中    華    民    國    95    年    3     月    1     日
                  民事第一庭    法  官  林淑鳳
右為正本，係照原本作成。
如對本判決上訴，須於判決送達後20日內向本院提出上訴狀
中    華    民    國    95    年    3     月    1     日
                                書記官  黃楓茹


司法院資訊處製作；財團法人民間司法改革基金會備份。
